【裁判字號】    98,裁,2968
【裁判日期】    981210
【裁判案由】    贈與稅
【裁判全文】
最  高  行  政  法  院  裁  定
                                      98年度裁字第2968號
上  訴  人  甲○○
被 上訴 人  財政部臺灣省北區國稅局
代  表  人  乙○○
上列當事人間贈與稅事件，上訴人對於中華民國98年8月20日臺
北高等行政法院98年度訴字第299號判決，提起上訴，本院裁定
如下：
    主  文
上訴駁回。
上訴審訴訟費用由上訴人負擔。
    理  由
一、按對於高等行政法院判決之上訴，非以其違背法令為理由，
    不得為之，行政訴訟法第242條定有明文。依同法第243條第
    1項規定，判決不適用法規或適用不當者，為違背法令；而
    判決有同條第2項所列各款情形之一者，為當然違背法令。
    是當事人對於高等行政法院判決上訴，如依行政訴訟法第24
    3條第1項規定，以高等行政法院判決有不適用法規或適用不
    當為理由時，其上訴狀或理由書應有具體之指摘，並揭示該
    法規之條項或其內容；若係成文法以外之法則，應揭示該法
    則之旨趣；倘為司法院解釋或本院之判例，則應揭示該判解
    之字號或其內容。如以行政訴訟法第243條第2項所列各款情
    形為理由時，其上訴狀或理由書，應揭示合於該條項各款之
    事實。上訴狀或理由書如未依此項方法表明，或其所表明者
    與上開法條規定不合時，即難認為已對高等行政法院判決之
    違背法令有具體之指摘，其上訴自難認為合法。
二、本件上訴人對於高等行政法院判決上訴，主張：上訴人已善
    盡舉證之協力義務，稅捐稽徵機關並未提出相當事證，證明
    當事人之經濟活動係贈與，是上訴人與被繼承人葉金沙間之
    金錢流程，僅能證明有金錢之支付與收受，與是否贈與之意
    思合致無關，原判決就系爭贈與行為是否有意思表示合致，
    未予詳查，顯有違背證據法則。其次，有金錢移轉之事實行
    為，並不等於即有「贈與」之法律效果，此乃邏輯上必然；
    原判決認定上揭行為該當贈與行為之客觀要件，並未具體說
    明為何「該當」，顯有違背論理及經驗法則並有判決不備理
    由之違法。又被繼承人葉金沙並無求生意志薄弱、拒絕治療
    之情形，且葉金沙與土地出賣人陳愛姝締結臺北市○○段○
    ○段420地號等地號土地（下稱系爭土地）買賣契約、上訴
    人借款予葉金沙皆早於葉金沙民國90年8月24日住院獲悉罹
    患食道癌之前。原判決認定上訴人出資提供葉金沙購買系爭
    土地係屬贈與，該當遺產與贈與稅法第5條第3款規定，且認
    定上訴人爭訟階段所提出申請書之主張前後不一，顯係倒果
    為因之臆測，亦違背論理及經驗法則並有判決不備理由之違
    法等語，為其理由。惟原判決認系爭資金新臺幣（下同）1,
    000,000元於自上訴人處流向被繼承人葉金沙後，該現金動
    產物權之所有權人已變更為葉金沙，並由其獨立享有法律上
    及經濟上之處分權（嗣購買臺銀支票等），自堪認葉金沙有
    允受之實。故系爭1,000,000元動產財產之移轉行為於事實
    上既已具客觀性，而該當於『贈與』行為之客觀要件，自難
    謂未合致於『贈與』之法律效果。次按行政訴訟法第133條
    規定法院於撤銷訴訟應依職權調查證據，僅使法院於裁判時
    ，作為裁判基礎之資料不受當事人主張之拘束，並得就依職
    權調查所得之資料，經辯論後，採為判決基礎，但當事人之
    舉證責任並不因法院採職權調查證據而免除。且稅捐法律關
    係，乃係依稅法之規定，大量且反覆成立之關係，具有其特
    殊性，稅捐稽徵機關並未直接參與當事人間私經濟活動，其
    能掌握之資料自不若當事人，是稅捐稽徵機關如已提出相當
    事證，客觀上已足能證明當事人之經濟活動，即難謂未盡舉
    證責任。又稅捐規避與合法的（未濫用的）節稅不同，節稅
    乃係依據稅捐法規所預定之方式，意圖減少稅捐負擔之行為
    ，反之，「稅捐規避」則係利用稅捐法規所未預定之異常的
    或不相當的法形式，意圖減少稅捐負擔之行為。是本件購買
    系爭土地既非以嗣後得以處分、收益為著眼點，而係以當時
    仍施行有效之都市計畫法第50條之1有關公共設施保留地因
    繼承而移轉者免徵遺產稅之規定為其考量重點，足見本件係
    以規劃以被繼承人葉金沙名義購買系爭土地之方式，待葉金
    沙死亡後，以系爭公共設施保留地之土地用以抵繳遺產稅，
    藉以減少繳納遺產稅之目的。益徵上訴人自始即有以自己資
    金，無償為被繼承人葉金沙購置系爭不動產土地，以供嗣後
    抵繳遺產稅之意思甚明，是上訴人有無償為被繼承人葉金沙
    購置系爭土地之事實，堪以認定。此外上訴人曾提出申請書
    不主張本件係借貸關係，陳請被上訴人不列入被繼承人未償
    債務扣除，然於本件行政訴訟時，又為本件係屬借貸關係之
    主張，前後主張不一，迄未提出積極證據加以證明，自難信
    其所言本件並非無償贈與云云為實在等語，業已於理由中詳
    予論斷。上訴意旨雖以原判決違背法令為由，惟核其上訴理
    由，或係就原審取捨證據、認定事實之職權行使，指摘其為
    不當，並就原審已論斷者，泛言未論斷，或就原審所為論斷
    ，泛言其違背證據法則、論理法則或經驗法則，而非具體表
    明合於不適用法規、適用法規不當、或行政訴訟法第243條
    第2項所列各款之情形，難認對該判決之如何違背法令已有
    具體之指摘。依首開規定及說明，應認其上訴為不合法。
三、據上論結，本件上訴為不合法，依行政訴訟法第249條第1項
    前段、第104條、民事訴訟法第95條、第78條，裁定如主文
    。
中    華    民    國    98    年    12    月    10    日
                    最高行政法院第二庭
                        審判長法官  鍾  耀  光
                              法官  侯  東  昇
                              法官  黃  秋  鴻
                              法官  黃  淑  玲
                              法官  鄭  小  康
以  上  正  本  證  明  與  原  本  無  異
中    華    民    國    98    年    12    月    10    日
                              書記官  王  史  民


司法院資訊處製作；財團法人民間司法改革基金會備份。
